臺灣高雄地方法院刑事判決　　　　　　 94年度易字第361號
公　訴　人　臺灣高雄地方法院檢察署檢察官
被　　　告　丁○○
　　　　　　　　　　　（
被　　　告　戊○○
　　　　　　　　　　　8 號
　　　　　　　　　　（另案於臺灣高雄監獄執行）
上列被告等因竊盜案件，經檢察官聲請簡易判決處刑（93年度偵
字第15919 號），本院認不應以簡易判決處刑，改依通常程序審
理，判決如下：
    主  文
丁○○竊盜，處有期徒刑參月，如易科罰金，以參佰元折算壹日
。
戊○○無罪。
    事  實
一、丁○○意圖為自己不法之所有，基於竊盜之故意，於民國93
    年8 月4 日早上7 、8 時許，在高雄市○○區○○街58巷口
    ，持「數日前既已由無竊盜犯意聯絡之戊○○所交付之鑰匙
    」1 把，啟動乙○○所有停放於該處之KAN345號重型機車引
    擎，竊取該機車後供自己使用。嗣因戊○○向丁○○借用該
    機車騎乘，而於同年月6 日凌晨4 時40分許，在高雄市三民
    區○○○路179 號前，經警查知該車為失竊車輛後，戊○○
    向警方陳明該機車係向丁○○借得，而經警查獲。
二、案經高雄市政府警察局三民第一分局報告台灣高雄地方法院
    檢察署檢察官偵查起訴。
    理  由
壹、有罪（即被告丁○○）部分：
一、程序方面：
１、按被告以外之人於審判外之言詞或書面陳述，除法律有規定
    者外，不得作為證據，刑事訴訟法第159 條第1 項固定有明
    文；惟按被告以外之人於審判外之陳述，雖不符前4 條之規
    定，而經當事人於審判程序同意作為證據，法院審酌該言詞
    陳述或書面陳述作成時之情況，認為適當者，亦得為證據。
    當事人、代理人或辯護人於法院調查證據時，知有第159 條
    第1 項不得為證據之情形，而未於言詞辯論終結前聲明異議
    者，視為有前項之同意，同法第159 條之5 規定甚明。
２、查被害人即證人乙○○，及證人洪培瑜於警詢中之證述，為
    被告以外之人於審判外之言詞陳述，固屬傳聞證據，惟經被
    告於本院審理時未否認其證據能力，本院審酌前開被害人乙○○之警詢筆錄，係對於其機車遭竊情形及財物損失之敘述
    ，另證人洪培瑜之警詢筆錄，係證述其看見戊○○騎乘贓車
    之情節，依上開警詢筆錄作成時之情況，並無不適當之情形
    ，依刑事訴訟法第159條之5第2項規定，自得為證據。
３、又卷附之贓物認領保管單1紙、車輛協尋證明書、車輛尋獲
    電腦輸入單（見警卷第14、15頁、18頁），為司法警察人員
    所制作，可認為係刑事訴訟法第159條之4第1款公務員職務
    上製作之記錄文書，而有證據能力。
二、實體方面：
１、前揭事實，業據被告丁○○於警詢、偵查及本院審理時供述
    明確，核與被害人乙○○於警詢指訴機車失竊之情節相符（
    見警卷第5 頁），並有贓物認領保管收據、車輛協尋證明書
    、車輛尋獲電腦輸入單各1 份在卷足稽。本件事證明確，被
    告竊盜犯行，應堪認定。
２、核被告所為，係犯刑法第320 條第1 項之竊盜罪。爰審酌被
    告正值青年，卻不思循合法途徑賺取所需，反以犯罪手段謀
    財，所為應予非難，惟念其犯罪後坦承犯行，尚知悔改、贓
    車已發還被害人等一切情狀，量處如主文所示之刑，並諭知
    易科罰金之折算標準。又被告丁○○竊取該車所用之鑰匙，
    雖係被告犯罪所用之物，然非被告丁○○所有，故不諭知沒
    收，併予敘明。
貳、無罪（即被告戊○○）部分：
一、公訴意旨另以：被告戊○○意圖為自己不法之所有，與丁○○其於共同竊盜之犯意聯絡，共同謀議竊取機車代步，而於
    93年8 月4 日早上7 、8 時許，在高雄市○○區○○街58巷
    口，由戊○○在場把風，並由丁○○持戊○○所提供之鑰匙
    竊取乙○○所有之KAN345號重機車，得手後輪流使用。嗣於
    同年月6 日凌晨4 時40分許，戊○○騎乘該機車在高雄市三
    民區○○○路179 號前為警查獲，而認被告戊○○涉犯刑法
    第320 條第1 項之竊盜罪嫌。
二、按犯罪事實應依證據認定之，無證據不得認定犯罪事實；不
    能證明被告犯罪者，應諭知無罪之判決，刑事訴訟法第154
    條第2 項、第301 條第1 項分別定有明文。對被告犯罪事實
    為訴訟上之證明，須於通常一般之人均不致有所懷疑，而得
    確信其為真實之程度者，始得據為有罪之認定，倘其證明尚
    未達到此一程度，而有合理之懷疑存在，致無從使事實審法
    院得有罪之確信時，即應由法院為諭知被告無罪之判決（最
    高法院87年台上字第2123號裁判、76年台上字第4986號判例
    意旨可資參照）。又共犯之自白，不得作為有罪判決之唯一
    證據，仍應調查其他必要之證據，以察其是否與事實相符，
    刑事訴訟法第156 條第2 項定有明文。蓋共犯之自白，難免
    有因心理因素或利害關係，欲嫁禍他人、拖人入罪，而為虛
    偽供述之虞，故立法政策上方限制共犯自白在證據上之價值
    ，防止偏重共犯自白發生誤判之情形。故如欲採共犯之自白
    或不利於己之陳述，作為另案共犯論罪之依據，除須該證據
    就形式上符合嚴格證明之證據法則要求外（具有證據能力及
    法定調查程序），就實質上亦須無有瑕疵可言，且就其他方
    面調查，又與事實相符，方得採為其他共同被告犯罪事實之
    認定。
三、公訴人認被告戊○○涉有前開竊盜犯行，無非係以：(一)共同
    被告丁○○之供述。(二)被害人乙○○於警詢中之證詞。(三)贓
    物認領保管收據、車輛協尋證明單、車輛尋獲電腦輸入單。
    (四)證人洪培瑜於警詢中之證述。(五)證人即警員丙○○於本院
    審理中之證述，為其主要論據。
四、訊據被告戊○○堅決否認有與丁○○共同竊盜之犯行，辯稱
    ：丁○○偷機車當時，我並沒有在現場，因此既未參與，更
    未在場把風，我只是事後曾向丁○○借該機車騎乘而已。應
    該是因為我報警去捉丁○○，所以丁○○在警訊中才會指訴
    我有參與行竊。至於是否曾交付1 把鑰匙給丁○○，我則已
    記不得等語。
五、經查，共同被告丁○○之陳述，並不足以認定被告戊○○有
    共同竊盜之行為：
１、丁○○於警訊、偵查時所為「行竊過程中，被告戊○○在場
    把風」之陳述，與審理時丁○○所為之證詞不符，且不能採
    用作為不利於被告戊○○之證據：
    (1)、按「刑事審判上之共同被告，係為訴訟經濟等原因，由
　　　　檢察官或自訴人合併或追加起訴，或由法院合併審判所
　　　　形成，其間各別被告及犯罪事實仍獨立存在。各被告對
        於其他共同被告之案件而言，為被告以外之人，具證人
        之適格。而與被告有共犯關係之人，其於被告之案件，
        既非被告，自亦具證人之適格。如欲以共同被告或共犯
        之陳述為證據，該共同被告或共犯在本質上即屬證人，
        當應依人證之調查程序為之。從而，法院就被告之案件
        ，對其他共同被告或與被告有共犯關係之人調查，該共
        同被告或共犯在本質上即屬證人，不論在92年2 月6 日
        修正、增訂之刑事訴訟法公布施行前或施行後，均應依
        人證之調查程序傳喚該共同被告或共犯到場，命其立於
        證人之地位而為陳述，並通知被告，使被告有與之對質
        及詰問其現在與先前陳述之瑕疵的機會，以確保其對質
        詰問權，並藉以發現實體真實」（最高法院94年度台上
        字第2604號判決參照）。又證人、鑑定人依法應具結而
        未具結者，其證言或鑑定意見不得作為證據，刑事訴訟
        法第158 條之3 定有明文。稽諸上開說明，共同被告丁○○對於被告戊○○之竊盜案件而言，為被告以外之人
        ，具證人之適格，如欲以丁○○之陳述作為被告戊○○
        犯罪之證據，丁○○在本質上即屬證人。然檢察官於93
        年8 月6 日係以被告之身分訊問丁○○，有訊問筆錄在
        卷可佐。因此，丁○○於當次訊問過程中所為：「（為
        何薛給你鑰匙？）他叫我偷，他把風」等（偵卷第13頁
        ），涉及被告戊○○且不利於戊○○之陳述，性質上既
        屬於證人之證言，檢察官又未依法令丁○○具結，自不
        得作為不利於戊○○證據。
    (2)、次按「被告以外之人於檢察事務官、司法警察官或司法
        警察調查中所為之陳述，與審判中不符時，其先前之陳
        述具有較可信之特別情況，且為證明犯罪事實存否所必
        要者，得為證據。」，刑事訴訟法第159條之2定有明文
        。依前揭法文之文義規定，復參諸同法第159 條：被告
        以外之人於審判外之言詞陳述，除法律有規定者外，不
        得作為證據之意旨，可知被告以外之人，於司法警察前
        所為之陳述，原則上乃不具證據能力，例外符合「具較
        可信的特別情況」及「為證明犯罪事實存否所必要者」
        ，方得有證據能力。查證人即共同被告丁○○於94年8
        月6日警詢時，雖曾指述：「是戊○○拿一支鑰匙給我
        」、「是戊○○與我一同竊取該部重機車。戊○○把風
        」等語，但既與本院審理時，丁○○結證後所改稱，鑰
        匙是戊○○於其竊取該車前約三、五天給我的，是我一
        人竊車，戊○○並未參與等語（見本院卷第160 、161
        頁）不符。本院審酌，「警方原本並不知道丁○○涉嫌
        竊取系爭機車，而係94年8 月6 日當日，藉由戊○○之
        指述，警方才查獲丁○○，當日警訊時被告彼此間難免
        心存芥蒂」及「戊○○確積欠丁○○借款未還（參警訊
        及本院筆錄）」，暨無其他客觀上足認丁○○於警詢時
        所為陳述具有較可信之特別情況，稽諸上開說明，自不
        得以丁○○於警詢時之證言，作為不利於被告戊○○之
        證據。
　　(3)、綜上所述，丁○○於警訊及偵查中，所為不利於被告戊○○之供述，不能採用作為不利於被告戊○○之證據。
２、其次，本院94年12月6 日審理時，經交互詰問程序，丁○○
    經具結後雖仍證稱，其偷車時所用之錀匙，係戊○○所交付
    等語。而就此證述，被告戊○○亦稱：「（對證人丁○○之
    證言有何意見？）錀匙是否有交給丁○○，我記不清楚了」
    等語。然丁○○既另證稱：「（戊○○拿鑰匙給你，是否有
    告訴你要做何用途？）沒有」、「大約是在我偷該部機車前
    的三、五天左右，戊○○拿這支鑰匙給我的，地點在我高雄
    市○○路租屋處的二樓」、「的確是戊○○拿鑰匙給我的，
    但是他並沒有叫我偷」、「（為何要拿鑰匙給你？）我已經
    忘記了」等語。亦即戊○○並非在丁○○行竊之現場及當時
    交付鑰匙予丁○○，又未授意以該丁○○持該把鑰匙行竊，
    則難認戊○○將鑰匙交給丁○○，係要幫助丁○○行竊或與
    丁○○共同竊取系爭機車。
六、公訴人所舉「丁○○之陳述」以外之其餘人證及物證，均不
    足以認定被告戊○○有共同竊盜之行為：
１、告訴人乙○○於警詢之指述及贓物具領保管收據、車輛協尋
    證明單、車輛尋獲電腦輸入單，僅能證明告訴人之機車曾遭
    人竊取，嗣後並由警方查獲並發還予告訴人，均無從證明被
    告戊○○有公訴人所指之共同竊盜行為。
２、又證人洪培瑜固證稱「我看見戊○○騎乘該失竊機車前來，
    並將該車停放在高雄市三民區○○○路177號與179號間的騎
    樓」等語（見警卷第6頁），然證人洪培瑜所見僅係被告戊○○騎乘該機車之狀況，並未目睹被告戊○○參與竊盜之犯
    行，顯難據該證人之證言證明被告戊○○有公訴人所指之把
    風行為甚明。
３、又證人丙○○即製作警詢筆錄之警員，雖於本院審理中證述
    ，其於案發時到達現場，被告戊○○、丁○○二人，互相推
    諉，嗣後並帶回警局製作筆錄等情（見本院卷第70至72頁）
    。然該證人於本院審理時，僅係證述其依被告二人之供述製
    作警詢筆錄之過程，並未目擊被告戊○○有無參與竊盜之情
    節，是亦無從依其證言認定被告戊○○有參與共同竊盜上開
    機車之事實，其理甚明。
七、綜據前述，本件公訴人雖起訴被告戊○○有共同竊盜罪嫌，
    惟所列證據，尚不足以使本院對被告共犯上述罪嫌，形成確
    信之心證。檢察官就被告戊○○與同案被告丁○○間，有何
    犯意聯絡及行為分擔等，並未指出證明之方法，本院審理中
    ，對被告之被訴事實，將共同被告丁○○改列證人並命其具
    結後交互詰問後，亦未能發現被告戊○○與共同被告丁○○
    之間有何犯意聯絡或行為分擔，本諸無罪推定原則，自應為
    被告戊○○無罪之諭知。
八、又被告戊○○雖辯稱94年8月5日其向丁○○借用系爭機車時
    ，其曾併向丁○○借用機車鑰匙云云，然94年8 月6 日經警
    查獲當時，並未自戊○○身上扣得鑰匙。況且，丁○○竊得
    系爭機車後，旋即破壞拆掉該輛機車之龍頭鎖，而改採「將
    機車電源線相接」之方式發動該機車，此經被害人乙○○於
    警訊陳明及丁○○於本院結證在卷，則查獲當日戊○○應不
    可能以鑰匙發動機車。況且丁○○更證稱戊○○借車當時，
    就知道要以連接電源線方式啟動機車，暨證稱：「（是否有
    告訴戊○○，該部機車如何來的？）有的，我告訴他這機車
    是偷來的」等語（詳參本院審理筆錄），因此戊○○是否另
    涉收受贓物罪嫌，自應由檢察官另行偵查，附此敘明。
據上論斷：應依刑事訴訟法第452 條、第299 條第1 項前段、第
301 條第1 項，刑法第320 條第1 項、第41條第1 項前段，罰金
罰鍰提高標準條例第1 條前段、第2 條，判決如主文。
本案經檢察官甲○○到庭執行職務。
中　　華　　民　　國　　94　　年　　12　　月　　30　　日
　　　　　　　刑事第13庭      審判長法　官　洪碩垣
　　　　　　　　　　　　　　　　    法　官　劉惠娟
                                    法　官  張金柱
以上正本證明與原本無異。
如不服本判決，應於收受送達後10日內向本院提出上訴書狀（應
附繕本）。
中　　華　　民　　國　　95　　年　　1　 　月　　2   　日
　　　　　　　　　　　　　　　      書記官  蘇  豫
附錄本案論罪科刑適用之法條：
中華民國刑法第320條
意圖為自己或第三人不法之所有，而竊取他人之動產者，為竊盜
罪，處五年以下有期徒刑、拘役或五百元以下罰金。
意圖為自己或第三人不法之利益，而竊佔他人之不動產者，依前
項之規定處斷。前二項之未遂犯罰之。
